【裁判字號】    98,交聲,1501
【裁判日期】    990226
【裁判案由】    聲明異議
【裁判全文】
臺灣臺南地方法院交通事件裁定        98年度交聲字第1501號
原處分機關  交通部公路總局嘉義區監理所臺南監理站
異  議  人
即受處分人  甲○○
上列受處分人因違反道路交通管理處罰條例案件，對於交通部公
路總局嘉義區監理所臺南監理站，民國98年11月18日所為之裁決
處分（處分案號：嘉監南字第裁74-S00000000號）聲明異議，本
院裁定如下：
      主  文
異議駁回。
      理  由
一、原處分意旨略以：異議人甲○○駕駛車牌號碼J3-3171號自
    用小客車，於民國98年6月2日12時10分許，行駛於臺南市○
    ○區○○路與友愛街路口處，因闖紅燈之違規，經臺南市政
    府警察局保安隊（下稱舉發機關）員警以「行經有燈光號誌
    管制之交岔路口闖紅燈」為由予以製單舉發，嗣原處分機關
    即交通部公路總局嘉義區監理所臺南監理站，以違規事實明
    確，依道路交通管理處罰條例（下稱處罰條例）第53條第1
    項、第63條第1項第3款及違反道路交通管理事件統一裁罰基
    準表（以下簡稱基準表）之規定，裁處異議人罰鍰新臺幣（
    下同）5,400元，並加計違規點數3點。
二、異議意旨略以：異議人並無闖紅燈，故當下拒絕簽收罰單，
    直至收受到原處分機關之裁決書後，方知遭裁罰5,400元，
    異議人事前並未接到舉發通知單或催繳通知單，明顯剝奪異
    議人救濟之機會與權益；另於98年10月23日前往臺南監理站
    陳情時，接受陳情人員告知查無任何電腦違規紀錄或違反道
    路交通管理事件之違規單存留聯及任何掛號文件，且舉發機
    關員警對於異議人之98年10月23日陳述單內容，亦未提出回
    覆，異議人就本件裁罰，實難甘服，爰聲明異議，請求撤銷
    原處分。
三、按汽車駕駛人，行經有燈光號誌管制之交岔路口闖紅燈者，
    處新臺幣1,800元以上5,400元以下罰鍰，並加計違規點數3
    點，道路交通管理處罰條例第53條第1項、第63條第1項第3
    款定有明文。另按行為人有本條例之情形者，應填製舉發違
    反道路交通管理事件通知單（以下簡稱通知單），並於被通
    知人欄予以勾記，其通知聯依下列規定辦理：一、當場舉發
    者，應填記駕駛人或行為人姓名、性別、出生年月日、地址
    、身分證統一編號及車主姓名、地址、車牌號碼、車輛種類
    。被查獲之駕駛人或行為人為受處分人時，應於填記通知單
    後將通知聯交付該駕駛人或行為人簽名或蓋章收受之；拒絕
    簽章者，仍應將通知聯交付該駕駛人或行為人收受，並記明
    其事由及交付之時間；拒絕收受者，應告知其應到案時間及
    處所，並記明事由與告知事項，視為已收受，違反道路交通
    管理事件統一裁罰基準及處理細則第11條第1項第1款定有明
    文。
四、本院審查：
  (一)舉發機關以上揭事由舉發異議人，原處分機關據此裁處異議
    人5,400元罰鍰，並加計違規點數3點之事實，有原處分機關
    嘉監南字第裁74-S00000000號裁決書及舉發機關南市警交字
    第S00000000號舉發通知單等件在卷可考。
  (二)次查，證人即舉發員警侯瑞鵬證稱：「本件是我告發的，當
    時係98年6月2日下午12時10分我係服中午12時的勤務行駛至
    友愛街停等紅燈，當時我們是開警車，另外一位同事是駕駛
    ，看到綠燈才行駛，既然友愛街係綠燈，表示開山路係紅燈
    ，此時異議人之車子由開山路闖紅燈過去，我們馬上右轉尾
    隨並按警鈴，並在約100公尺遠的府中街將異議人攔下。我
    們從友愛街由西向東行，異議人的車係由我們的左邊往南行
    駛，攔下來時，異議人說沒看到紅燈」等語綦詳（參本院卷
    第23頁背面、第24頁正面），本院衡酌證人侯瑞鵬對於該違
    規情形及違規時路況證述甚詳，顯然證人對於舉發經過確有
    深刻印象、清晰記憶無訛，且證人係依法執行職務之公務員
    ，與異議人間素不相識且亦無宿怨嫌隙，參諸證人提出之違
    規路口照片（本院卷第19至21頁），均與其所述內容相符，
    堪認證人應無甘冒偽證罪刑責風險而設詞構陷異議人之理。
    準此，異議人於上揭時地有本件違規之情，已甚灼然。
  (三)異議人雖辯稱其未收受舉發通知單，以致遭剝奪其救濟權等
    語，惟依前揭違反道路交通管理事件統一裁罰基準及處理細
    則第11條第1項第1款之規定，倘舉發機關員警告知其應到案
    時間及處所，並記明事由與告知事項後，異議人視為已收受
    ，查本件員警依職權製開舉發通知單後，雖異議人拒絕簽名
    ，然仍有收受舉發通知單，有編號為S00000000號之臺南市
    警察局保安隊違反道路交通管理事件交辦回覆單（本院卷第
    7 頁）及現場錄音光碟內容可稽，異議人既有收受舉發通知
    單，自可依舉發發通知單所載之內容到案繳納罰鍰最低額抑
    或到案陳述意見，異議人稱其救濟權遭剝奪等語，自無可採
    。又異議人指稱98年10月23日臺南監理站人員查無任何電腦
    違規紀錄云云，核與卷附之違規查詢報表中，列印日期為98
    年10月23日且違規案件為本件闖紅燈違規之內容記載不符，
    異議人上揭所辯，亦不足採。
  (四)綜上所述，異議人於前述時、地之違規事實既可認定，原處
    分機關裁處異議人罰鍰5,400元，加計違規點數3點，經核於
    法尚無違誤，異議人異議並無理由，應予駁回。
五、據上論斷，應依道路交通管理處罰條例第87條第2項、道路
    交通案件處理辦法第19條，裁定如主文。
中    華    民    國    99    年    2    月    26     日
                  交通法庭   法  官  廖建彥
以上正本證明與原本無異。
如不服本裁定應於送達後5日內向本院提出抗告狀（應附繕本）
。
                             書記官  吳揆滿
中    華    民    國    99    年    2    月    26     日

司法院資訊處製作；財團法人民間司法改革基金會備份。
